臺灣高等法院臺中分院刑事判決　
111年度侵上訴字第136號
上  訴  人  
即  被  告  黃文安



選任辯護人  馮鉦喻  律師（法律扶助）
上列上訴人即被告因妨害性自主罪案件，不服臺灣臺中地方法院
110年度侵訴字第154號，中華民國111年8月10日第一審判決（起
訴案號：臺灣臺中地方檢察署110年度偵字第26251號、第30294
號），提起上訴，本院判決如下：
    主    文
上訴駁回。
    犯罪事實及理由
一、本院審判範圍：
  ㈠按上訴得對於判決之一部為之。對於判決之一部上訴者，其
    有關係之部分，視為亦已上訴。但有關係之部分為無罪、免
    訴或不受理者，不在此限。上訴得明示僅就判決之刑、沒收
    或保安處分一部為之。刑事訴訟法第348條定有明文。參諸
    刑事訴訟法第348條第3項規定立法理由，宣告刑、數罪併罰
    所定之應執行刑、沒收，倘若符合該條項的規定，已得不隨
    同其犯罪事實，而單獨成為上訴之標的，且於上訴人明示僅
    就刑上訴時，第二審法院即不再就原審法院所認定之犯罪事
    實為審查，而應以原審法院所認定之犯罪事實，作為論認原
    審宣告刑、執行刑妥適與否的判斷基礎。
  ㈡本件上訴人即被告丙○○（下稱被告）以上訴書狀聲明上訴，
    上訴理由則僅爭執原審之量刑，嗣於本院準備程序已明示僅
    就原審判決關於「量刑部分」提起上訴，並撤回除「量刑」
    以外之其他部分之上訴，有本院準備程序筆錄、撤回上訴聲
    請書在卷可稽（見本院卷第109-110頁、第119頁)，故本件
    被告上訴範圍只限於原判決量刑部分，其餘部分，則不在上
    訴範圍，依上揭說明，本院僅就原審判決量刑妥適與否進行
    審理，至於其他部分，則非本院審查範圍，合先敘明。
二、按行政機關、司法機關及軍法機關所製作必須公示之文書，
    不得揭露被害人之姓名、出生年月日、住居所及其他足資識
    別被害人身分之資訊，性侵害犯罪防治法第12條第2 項定有
    明文。又裁判及其他必須公示之文書，不得揭露足以識別被
    害人身分之資訊。如確有記載之必要，得僅記載其姓氏、性
    別或以使用代號之方式行之，法院辦理性侵害犯罪案件應行
    注意事項第3點亦有明定。查被害人甲 為性侵害犯罪被害人
    ，依前揭規定，為免揭露或推論出被害人之身分，本案判決
    書關於被害人甲 僅記載其代號（真實姓名年籍均詳卷附代
    號與真實姓名代號對照表），合先敘明。
三、本案據以審查原審量刑當否之原判決所認定犯罪事實及論罪
    部分：
　㈠原判決犯罪事實：
　  丙○○前於民國108年間因竊盜案件，經臺灣臺中地方法院分
    別判處有期徒刑8月、9月確定，合併定應執行有期徒刑1年2
    月確定，於109年11月10日因假釋付保護管束期滿未經撤銷
    而視為執行完畢。詎仍不知悔改，於110年8月13日12時20分
    許，未經代號AB000-A110369（真實姓名詳卷，下稱Ａ女）同
    意，即進入Ａ女住處（地址詳卷），丙○○見甲 在該址地下室
    夾層房間內睡覺休息，一時心生色念，竟基於加重強制性交
    之犯意，將自己衣服、褲子脫去，僅穿內褲進入房間，並走
    至Ａ女身旁，Ａ女見丙○○靠近忽然驚醒，丙○○即以雙手壓制Ａ
    女於木椅上，Ａ女不斷反抗掙扎欲離去，丙○○不予置理，仍
    毆打、拉扯Ａ女，並脫去Ａ女之外褲及內褲，復接續以手插入
    Ａ女陰道2至3次，過程中Ａ女多次將丙○○推開或以腳踢開，雙
    方以此方式拉扯、扭打大約10分鐘，後Ａ女假借要上廁所，
    上樓後趁隙離開向現場裝潢工劉佳鑫求救，丙○○則趁隙自後
    門逃離。
　㈡被告所犯之罪名：　　　　　　
　　被告所為，係犯刑法第222條第1項第7款之加重強制性交罪
    。被告為對Ａ女為強制性交而施強暴行為，雖致Ａ女受有傷害
    ，然被告係基於強制性交之犯意，過程中施以強暴手段以迫
    使Ａ女就範，其行為雖使Ａ女受有前述傷害，核屬強制性交罪
    實施強暴行為之結果，不另論以傷害罪。
　㈢刑之加重或減輕事由：
　　⒈被告前曾因竊盜案件，經原審法院分別判處有期徒刑8月、
      9月確定，合併定應執行有期徒刑1年2月確定，於109年11
      月10日因假釋付保護管束期滿未經撤銷而視為執行完畢等
      情，有臺灣高等法院被告前案紀錄表1份附卷足憑，其於
      受有期徒刑之執行完畢後，5年內故意再犯本件有期徒刑
      以上之罪，為累犯；參酌被告前有多次竊盜前科，並曾有
      準強盜案件經科刑處罰，理當安分守法，竟仍漠視法紀，
      再犯本件侵入住宅強制性交之重罪，對社會之侵害性更益
      嚴重，足見前案徒刑執行之成效顯然不彰，被告主觀上確
      實具特別之惡性，而有刑罰反應力薄弱之情形，衡以加重
      其法定最低度刑，尚不至於使「行為人所受的刑罰」超過
      「其所應負擔罪責」，依司法院大法官會議釋字第775 號
      解釋意旨，認本案應依刑法第47條第1項規定加重其刑。 
　　⒉另原審依聲請將被告送衛生福利部草屯療養院實施精神鑑
      定，經鑑定結果認被告於本案行為時並未受到精神障礙或
      其他心智缺陷之影響，致其不能辨識其行為違法或欠缺依
      其辨識而行為之能力，亦無致其辨識行為違法或依其辨識
      而行為之能力，顯著降低之情形，有衛生福利部草屯療養
      院111年6月20日草療精字第1110007095號函及所附刑事鑑
      定報告書1份存卷可憑，自無刑法第19條規定之適用，附
      此敘明。　
四、上訴理由之論斷：
　㈠原審法院因認被告之罪證明確，適用刑法第47條第1項、第22
    2條第1項第7款等規定，並審酌被告平時係以遊民方式生活
    ，未經允許任意侵入他人住宅地下室，且於發現被害人Ａ女
    在該處休息，竟心生色慾，以前揭強暴之行為對Ａ女為妨害
    性自主之行為，嚴重侵害被害人Ａ女之身心健康，同時破壞
    社會秩序與生活安全，其行為之不法內涵極重，所為應予嚴
    懲，並考量被告犯罪之動機、目的、手段及被告犯後尚知認
    罪之犯後態度，迄今仍未與被害人Ａ女達成民事和解並賠償
    損害，兼衡被告所自陳之智識程度為國中肄業，未婚，經濟
    狀況不佳等一切情狀，量處有期徒刑7年6月。核其採證及認
    事用法均無違誤，量刑亦屬妥適，應予維持。
　㈡被告上訴意旨略以：　　
　　被告是以手指侵入被害人身體，並非性器官，也沒有射精，
    衡以被告在被害人要求上廁所後，亦願意讓被害人解決生理
    需求等情，請求從寬量刑。且核之『刑事案件量刑審酌事項
    參考手冊』審理妨害性自主罪案件，依具體個案允宜注意審
    酌肛交、口交、以器物進入、指交或以性器進入性器等之不
    同性交行為態樣，而為妥適量刑，足見於量刑時宜審酌性交
    行為之態樣，惟原審判決於量刑時，似就上情未予衡酌，似
    有未洽。被告深知犯錯，希望再給被告一次機會等語。
　㈢按量刑係法院就繫屬個案犯罪之整體評價，乃事實審法院得
    依職權自由裁量之事項，故量刑判斷當否之準據，應就判決
    之整體觀察為綜合考量，苟已以行為人之責任為基礎，並斟
    酌刑法第57條各款所列情狀，在法定刑度內，酌量科刑，無
    顯然失當或違反公平、比例及罪刑相當原則，亦無偏執一端
    ，致明顯失出失入情形，又無明顯悖於前述量刑原則或整體
    法律秩序之理念，即不得任意指為違法或不當。原判決就被
    告所犯加重強制性交罪，已綜合審酌刑法第57條科刑等一切
    情狀，在罪責原則下適當行使其量刑之裁量權，量處有期徒
    刑7年6月，核其量定之刑罰，已兼顧相關有利與不利之科刑
    資料，客觀上並未逾越法定刑度或範圍，亦與罪刑相當原則
    無悖，難認有濫用其裁量權限之違法情形。被告上意旨雖以
    其是手指侵入被害人身體，並非性器官，也沒有射精，在被
    害人要求上廁所後，被告也有讓被害人解決生理需求等情，
    認原審未予審酌被告性侵害之態樣，而請求從寬量刑等語。
    然查原審於量刑審酌是已經載明被告以前揭強暴之行為對Ａ
    女為妨害性自主之行為，應已斟酌被告是以手指插入被害人
    陰道之方式為強制性交行為之犯罪態樣，是被告此部分所辯
    ，即非可採。參酌被告所犯加重強制性交罪，其法定本刑為
    7年以上有期徒刑，且被告有累犯加重其刑之事由，及被告
    所為加重強制性交犯行，於行為之過程中，對被害人甲 為
    毆打、拉扯並強行脫去被害人甲 之外褲及內褲，且造成被
    害人甲 身體受有多處傷害，惡性非輕，對婦女人身安全、
    社會治安危害非淺，則原審所處之刑顯已寬待，而屬低度量
    刑，並無判決太重之情形，亦無悖於量刑之合理性，核無不
    當或違法之情形。至於被告上訴意旨所稱刑事案件量刑及定
    執行刑參考要點或司法院所頒刑事案件量刑審酌事項參考手
    冊，均僅係供法院量刑時之參考，不影響審判權之獨立行使
    ，亦無拘束法院個案量刑之效力，此觀之刑事案件量刑及定
    執行刑參考要點第27點明定「本要點供法院裁量刑罰時參考
    ，不影響審判權之獨立行使。」即可明瞭，況原審於量刑時
    亦已斟酌被告行為之態樣，已如前述，被告以此為由提起上
    訴，請求從輕量刑等語，尚非可採。
　㈣綜上所述，被告僅就原判決之刑提起一部上訴。本案經核原
    審之量刑堪稱妥適，應予維持。被告上訴仍執前詞，請求從
    輕量刑，指摘原審判決不當，為無理由，應予駁回。　
據上論斷，應依刑事訴訟法第368條，判決如主文。　　
本案經檢察官陳文一提起公訴，檢察官乙○○到庭執行職務。
中　　華　　民　　國　　111 　年　　12　　月　　 6　　日
            刑事第五庭  審判長法  官  張  智  雄
                              法  官  游  秀  雯
                              法  官  林  源  森
以上正本證明與原本無異。
如不服本判決應於收受送達後二十日內向本院提出上訴書狀，其
未敘述上訴理由者，並得於提起上訴後二十日內向本院補提理由
書（均須按他造當事人之人數附繕本）「切勿逕送上級法院」。
因疫情而遲誤不變期間，得向法院聲請回復原狀。
                              書記官  江  玉  萍
　　　　　　　　　　　　　　　
中　　華　　民　　國　　111 　年　　12　　月　　7 　　日

附錄論罪科刑法條全文：　　　　　　　　
中華民國刑法第222條
犯前條之罪而有下列情形之一者，處7年以上有期徒刑：
一、二人以上共同犯之。
二、對未滿十四歲之男女犯之。
三、對精神、身體障礙或其他心智缺陷之人犯之。
四、以藥劑犯之。
五、對被害人施以凌虐。
六、利用駕駛供公眾或不特定人運輸之交通工具之機會犯之。
七、侵入住宅或有人居住之建築物、船艦或隱匿其內犯之。
八、攜帶兇器犯之。
九、對被害人為照相、錄音、錄影或散布、播送該影像、聲音、
    電磁紀錄。
前項之未遂犯罰之。